臺灣臺北地方法院刑事判決　　　　　　　　　　　　　九十一年度訴字第三九０號
　　公　訴　人　臺灣臺北地方法院檢察署檢察官
　　被　　　告　己○○
　　　　　　　　戊○○
右列被告因偽造文書等案件，經檢察官提起公訴（九十年度偵字第三六０二號），本
院判決如左：
    主  文
己○○、戊○○共同行使偽造私文書，足以生損害於公眾及他人，各處有期徒刑伍月
，如易科罰金均以佰元折算壹日，均緩刑肆年，緩刑期內均付保護管束。遠傳電信
行動電話服務申請書（共四聯）上客戶簽章欄內偽造之「壬○○」署押計肆枚均沒收
之。
    事  實
一、戊○○於民國八十九年九月間某日，在台北市○○路之中國工商附近，拾獲壬○○於八十九年九月十日所失竊之國民身分證一枚，竟基於意圖為自己不法所有之
    概括犯意，將該國民身分證予以侵占入己，得手後為申辦行動電話使用，乃於八
    十九年九月十二日某時，在位於台北市○○○路○段一七號之己○○工作之快餐
    店內，將上開國民身分證交付己○○，而己○○明知戊○○所交付之上開國民身
    分證正本一枚係其所拾得之他人物品，為來路不明之贓物，竟基於概括之犯意，
    乃持以申辦行動電話而收受之，其復明知未經壬○○之同意，且無清償行動電話
    通話費用之意，竟與戊○○間共同基於行使偽造私文書及意圖為自己不法所有之
    概括犯意聯絡，於八十九年九月十五日，由己○○持戊○○所交付之壬○○國民
    身分證正本，並提供前開壬○○之國民身分證影本，前往位於台北市○○○路○
    段之天立通訊行，佯以壬○○之名義申請行動電話使用，利用不知情之通訊行員
    工為其填寫遠傳電信股份有限公司（以下簡稱遠傳公司）之行動電話服務申請書
    （以上文件均為一式四聯），並在上開行動電話業務申請書上之客戶簽章欄偽簽
    「壬○○」之署押共計四枚（含由第一聯複寫部分之署押各一枚），藉以表示係
    由壬○○本人申購之意，復持上開偽造之申請書向遠傳公司申請行動電話服務而
    行使之，使遠傳公司陷於錯誤而分別核准其租用門號為0000000000號
    之行動電話號碼，並交付上開號碼之ＳＩＭ卡以供其使用，足以生損害於真正名
    義人壬○○及遠傳公司對於行動電話服務管理之正確性，迨其取得上開行動電話
    號碼ＳＩＭ卡後，復將該門號交付戊○○使用，並自其取得上開門號時起與戊○○間共同基於意圖為自己不法利益之概括犯意聯絡，而於不詳時間，連續多次在
    不詳地點撥打上開行動電話對外通訊使用，使遠傳公司陷於錯誤而藉以詐得免費
    使用行動電話通信之財產上不法利益，共計為六千三百九十七元，而戊○○復於
    同年十月間某日，在上開快餐店旁之巷子內，拾獲如附表一編號二至八所示之他
    人遺失或失竊之國民身分證正本或影本各一枚，並承前意圖為自己不法所有之概
    括犯意，將該國民身分證予以侵占入己，嗣為申辦行動電話使用，乃於八十九年
    十月九日下午某時許，在前開快餐店內，將前開如附表一編號二至八所示之國民
    身分證交付己○○，而己○○明知戊○○所交付之上開國民身分證正本或影本均
    係其所拾得之他人物品，為來路不明之贓物，竟承前之概括犯意，乃欲持以申辦
    行動電話而收受之，迨於八十九年十月十日三時許，在台北市市○○道及復興北
    路口，因己○○遭警盤檢始查知上情，而於其身上扣得如附表一所示之國民身分
    證，並循線通知戊○○到案說明。
二、案經台北市政府警察局松山分局報請台灣台北地方法院檢察署檢察官偵查起訴。
    理  由
一、右揭犯罪事實，業據被告己○○及戊○○於本院審理中坦承不諱，復經證人甲○○、辛○○、乙○○、壬○○、丙○○、癸○○及庚○○分別於警訊及本院調查
    中證述在卷，且有被害人壬○○所立具之失竊報告及贓物認領保管收據、遠傳電
    信股份有限公司九十一年五月二十一日遠傳九十一（業服）字第五０五五三號函
    及所檢附之行動電話服務申請書及通話費用明細在卷可稽，復有如附表一編號二
    至八所示國民身分證正本或影本各一枚可資佐證，足徵被告己○○及戊○○之自
    白與事實相符。又渠等共同假冒他人名義申辦行動電話使用，復未支付相關通話
    費用，渠等間就上開詐欺得利之犯行，自有犯意之聯絡及行為之分擔。又被告己○○及戊○○以他人名義申辦行動電話使用，渠等所為亦難謂無不法所有之意圖
    。本件事證明確，渠等犯行均堪認定，應予依法論科。
二、按行動電話ＳＩＭ卡，可供通訊之使用，且在一定條件下具有可轉讓性，而有一
    定之財產價值，顯具有財物之性質。核被告己○○所為，係犯刑法第二百十六條
    、第二百十條之行使偽造私文書罪、第三百三十九條第一項之詐欺取財罪、第三
    百三十九條第二項、第一項之詐欺得利罪及第三百四十九條第一項之收受贓物罪
    ；另被告戊○○所為，係犯刑法第二百十六條、第二百十條之行使偽造私文書、
    第三百三十七條之侵占離本人持有物罪、第三百三十九條第一項之詐欺取財罪及
    條第二項、第一項之詐欺得利罪。又渠等以一行為同時偽造署押於行動電話服務
    申請書上各聯，係屬單純一罪。又渠等於行動電話服務申請書上偽造署押之行為
    ，係偽造文書之階段行為，而其偽造私文書後復持以行使，其偽造私文書之低度
    行為，為行使之高度行為所吸收，均不另論罪。又渠等利用不知情通訊行員工填
    寫行動電話服務申請書之行為，係屬間接正犯。又被告己○○及戊○○間就上開
    行使偽造文書、詐欺取財及詐欺得利之犯行，有犯意之聯絡及行為之分擔，均為
    共同正犯。又被告己○○先後二次收受贓物犯行，時間緊接，方法相同，觸犯構
    成要件相同之罪名，顯係基於概括之犯意而為之，為連續犯，應依刑法第五十六
    條之規定論以一罪，並依法加重其刑。又被告戊○○先後二次侵占離本人持有之
    物犯行，時間緊接，方法相同，觸犯構成要件相同之罪名，顯係基於概括之犯意
    而為之，為連續犯，應依刑法第五十六條之規定論以一罪，並依法加重其刑。又
    渠等多次詐欺得利犯行，時間緊接，方法相同，觸犯構成要件相同之罪名，顯係
    基於概括之犯意而為之，為連續犯，應依刑法第五十六條之規定論以一罪，並依
    法加重其刑。又被告己○○所犯上開行使偽造私文書、詐欺取財、詐欺得利及收
    受贓物罪間，被告戊○○所犯前開行使偽造私文書、侵占離本人持有之物、詐欺
    取財及詐欺得利罪間，分別有方法結果之牽連關係，均為牽連犯，依刑法第五十
    五條之規定，均應從一重之行使偽造私文書罪處斷。公訴意旨雖未論及被告戊○○所涉上開侵占離本人持有之物犯行，亦未敘及被告己○○及戊○○所涉前開詐
    欺取財犯行，然此部分犯行與前開論罪科刑部分，均有牽連犯之裁判上一罪之關
    係，應為起訴效力所及，而檢察官就被告戊○○所涉上開侵占犯行亦於本院九十
    一年九月二十六日審理時當庭補充，本院自得併予審究。爰審酌被告二人以拾獲
    之他人身分證件，持之冒用他人名義申辦行動電話使用，嚴重影響金融交易秩序
    、相關證照核發之正確性及真正名義人之權益，然於犯後均能坦承犯行，及其二
    人之品行、犯罪動機、目的、手段、生活狀況、智識程度、所生損害及所得利益
    等一切情狀，分別量處如主文所示之刑，並均諭知易科罰金之折算標準。又被告
    己○○及戊○○均未曾受有期徒刑以上刑之宣告，此有臺灣高等法院檢察署刑案
    紀錄簡覆表各一份在卷可稽，渠等經此次起訴審判後，當能知所警惕，而無再犯
    之虞，本院因認所宣告之刑，以暫不執行為適當，爰均併宣告緩刑四年，以啟自
    新。然為確實督促渠等於緩刑期間戒絕劣習，並協助其有正確法律觀念，爰均併
    依法宣告於緩刑期內付保護管束，俾由觀護人提供各種有效且必要之協助，以期
    發揮附條件緩刑刑事政策之立法意旨。
三、又遠傳電信行動電話服務申請書（共四聯）上客戶簽章欄內偽造之「壬○○」署
    押計四枚，不問是否屬於被告己○○及戊○○所有，均應依刑法第二百十九條規
    定宣告沒收之。
四、公訴意旨另以：被告戊○○連續意圖為自己不法之所有，基於概括之犯意，於八
    十八年、八十九年間，在台北市○○路、基隆路及松隆路等地，先後竊取如附表
    二所示被害人之財物及身分證（被害人、犯罪時間、犯罪地點及失竊財物詳如附
    表二）。因認被告戊○○就此部分行為另涉有刑法第三百二十條第一項之竊盜罪
    嫌。按犯罪事實應依證據認定之，無證據不得推定其犯罪事實。又不能證明被告
    犯罪者，應諭知無罪之判決，刑事訴訟法第一百五十四條、第三百零一條第一項
    分別定有明文。又事實之認定，應憑證據，如未能發現相當證據，或證據不足以
    證明，自不能以推測或擬制之方法，為裁判基礎（最高法院四十年台上字第八六
    號判例參照）。另認定犯罪事實所憑之證據，雖不以直接證據為限，間接證據亦
    包括在內；然而無論直接或間接證據，其為訴訟上之證明，須於通常一般之人不
    致有所懷疑，而得確信其為真實之程度者，始得據為有罪之認定，倘其證明尚未
    達到此一程度，而有合理之懷疑存在時，即無從為有罪之認定，亦有最高法院七
    十六年台上字第四九八六號判例可資參照。公訴意旨認被告戊○○涉有刑法第三
    百二十條第一項之竊盜罪嫌，無非係以：右揭犯罪事實，業據如附表二所示之被
    害人證述在卷，且有失竊報告及贓物認領保管收據在卷可稽為其主要論據。訊據
    被告戊○○固不否認取得如附表一所示之身分證件，然堅詞否認有何公訴意旨所
    稱之竊盜犯行，辯稱：該等證件均係拾獲而得等語。經查：被告戊○○所涉前開
    竊盜犯行，業經其自警訊至本院審理時均否認在卷；又依被害人壬○○於警訊中
    所為證言觀之，其並未目睹行竊之人，自難僅憑其所為之上開證言遽認被告戊○○涉有上開竊盜之犯行；又被害人甲○○、辛○○、乙○○、癸○○及庚○○分
    別於警訊及本院調查中均證稱其遺失身分證之事實，而被害人丙○○於警訊中亦
    證稱未曾遺失或失竊身分證等語，自難逕認被告戊○○確有竊取渠等身分證之行
    為；又被害人丁○○之母蘇碧紅雖於九十一年七月十一日具狀稱被害人丁○○之
    身分證遭竊之事實，然扣案之身分證係屬影本，且依該書狀所載之內容，亦難逕
    認被告戊○○確為行竊之人；又被害人壬○○所立具之失竊報告及贓物認領保管
    單，僅足以認定該等物品遭竊之事實，亦難據以推論被告戊○○確為行竊之人；
    況被告戊○○取得該等物品之原因不一，尚難即認該等物品確屬竊盜所得，是自
    難僅憑被告戊○○持有該等身分證之事實遽認被告戊○○確有竊取如附表二所示
    物品之行為，足見被告戊○○涉上開竊盜犯行，尚屬無從證明。此外，復查無其
    他積極證據足認被告戊○○確有為前開竊盜之犯行，本應就此部分犯行為無罪之
    諭知，惟公訴意旨認此部分犯行與前揭論罪科刑之部分，有牽連犯之裁判上一罪
    關係，爰不另為無罪之諭知。
據上論斷，應依刑事訴訟法第二百九十九條第一項前段，刑法第二十八條、第二百十
六條、第二百十條、第三百三十七條、第三百三十九條第二項、第一項、第三百四十
九條第一項、第五十五條、第四十一條第一項、第七十四條第一款、第九十三條第一
項、第二百十九條，罰金罰鍰提高標準條例第一條前段、第二條，判決如主文。
本案經檢察官呂建興到庭執行職務。
中      華      民      國      九十一      年     九    月    三十     日
                                      臺灣臺北地方法院刑事第九庭
                                          法  官    黃雅君
如不服本判決，應於判決送達後十日內，向本院提出上訴狀。
右正本證明與原本無異。
                                          書記官    梁淑時
中      華      民      國      九十一      年     十    月      一     日
附錄本案論罪科刑法條：
刑法第二百十條
偽造、變造私文書，足以生損害於公眾或他人者，處五年以下有期徒刑。
刑法第二百十六條
行使第二百十條至第二百十五條之文書者，依偽造、變造文書或登載不實事項或使登
載不實事項之規定處斷。
刑法第三百三十七條
意圖為自己或第三人不法之所有，而侵占遺失物、漂流物或其他離本人所持有之物者
，處五百元以下罰金。
刑法第三百三十九條
一意圖為自己或第三人不法之所有，以詐術使人將本人或第三人之物交付者，處五年
  以下有期徒刑、拘役或科或併科一千元以下罰金。
二以前項方法得財產上不法之利益或使第三人得之者亦同。
三前二項之未遂犯罰之。
刑法第三百四十九條
收受贓物者，處三年以下有期徒刑、拘役或五百元以下罰金。
搬運、寄藏、故買贓物或為牙保者，處五年以下有期徒刑、拘役或科或併科一千元以
下罰金。
因贓物變得之財物，以贓物論。
附表一：
編號  姓  名    身分證統一編號            備        註
一    壬○○    Ｚ000000000號    正本（已領回）
二    甲○○    Ｚ000000000號    正本
三    辛○○    Ｚ000000000號    影本
四    乙○○    Ｚ000000000號    影本
五    丁○○    Ｚ000000000號    影本
六    丙○○    Ｚ000000000號    影本
七    癸○○    Ｚ000000000號    影本
八    庚○○    Ｚ000000000號    正本
附表二：
編號  被害人    犯  罪  時  間        犯  罪  地  點      失竊財物
一    甲○○    八十八年十二月十七日  台北市○○路監理站  身分證正本、金融
                                                          卡、信用卡、皮夾
二    辛○○    八十九年初            台北市○○路        身分證正本
                八十九年十月          台北縣永和市        身分證正本
                                                          （未扣案）
三    乙○○    八十九年五月中旬      台北市北投區      身分證正本（未扣
                                                        案）、金融卡二張
                                                        、男用皮夾
四    壬○○    八十九年九月十日      台北市○○路      身分證正本、金融
                                      松青超市          卡、信用卡、皮夾
五    丁○○    不詳                  不詳              身分證影本
六    丙○○    不詳                  不詳              身分證影本
七    癸○○    不詳                  不詳              身分證影本
八    庚○○    不詳                  不詳              身分證正本
